【裁判字號】    92,聲再,125
【裁判日期】    920903
【裁判案由】    毀損
【裁判全文】
臺灣高等法院臺南分院刑事裁定             九十二年度聲再字第一二五號     Ｇ
      再審聲請人
      即受判決人  甲  ○  ○
右列聲請人因毀損案件，對於本院八十五年度上易字第一二七七號中華民國八十五年
八月三十一日確定判決（臺灣臺南地方法院八十五年度易字第一三九○號、臺灣臺南
地方法院檢察署八十五年度偵字第二一八號），聲請再審，本院裁定如左：
      主      文
再審之聲請駁回。
      理      由
一、聲請意旨略稱：為不服臺灣高等法院臺南分院八十五年度上易字第一二七七號刑
    事判決，依刑事訴訟法第四百二十條第一項第六款聲請再審。(一)台南縣柳營鄉○
    ○段八五八地號土地上之籬芭樹，乃係聲請人所種植，並非劉鴻麟種植，此參諸
    台灣高等法院台南分院檢察署八十四年度議字第三十九號處分書自明。按由該處
    分書內容所載可知劉鴻麟在聲請人所有位於台南縣柳營鄉○○○段（即重劃後之
    橋南段，處分書將火燒店段誤載為火燒石段）八五八號土地上，拔除聲請人所栽
    種之籬芭樹，因甲○○將所拔起之籬芭樹另行栽種，樹苗並沒有死掉，顯然未達
    毀損程度，是認劉鴻麟並未觸犯毀損罪。依上開處分書可知，坐落在台南縣柳營
    鄉○○○段（即橋南段）之籬芭樹，乃聲請人所種植，並非劉鴻麟所種植。(二)又
    台南縣柳營鄉○○段八五八地號土地於八十五年間乃聲請人所有（八十七年四月
    方贈與予聲請人兒子劉秉勳），此參諸台南縣鹽水地政事務所所發之土地登記簿
    謄本自明，本案系爭之籬芭樹，退一步言，縱係劉鴻麟所種植，惟既係種植在聲
    請人土地上，參照民法第六十六條第二項：「不動產之出產物，尚未分離者，為
    該不動產之部分。」及民法第八百十一條：「動產因附合而為不動產之重要成分
    者，不動產所有人，取得動產所有權。」該籬芭樹依法應屬聲請人所有。再參諸
    最高法院三十一年上字第九五二號判例要旨：「不動產之出產物尚未分離者，為
    該不動產之部分，民法第六十六條第二項有明文規定，某甲等在某乙所有地內侵
    權種植其出產物，當然屬於某乙所有，如果該項出產物經某甲等割取，即不能謂
    某乙未因其侵權行為而受損害。」，亦可知劉鴻麟將籬芭樹種植在聲請人所有之
    土地上，該籬笆樹之所有權即歸聲請人所有。由上開處分書可知系爭之籬芭樹乃
    聲請人所種植，由上開謄本可知系爭之籬芭樹之所有權歸聲請人所有，而刑事訴
    訟法第四百二十條第一項第六款所謂發見之新證據，係指該項證據，事實審法院
    於判決前因未經發見，不及調查斟酌，至其後始發見者（最高法院二十八年抗字
    第八號判例參看），聲請人自得援引上開證據聲請再審云云。
二、按刑事訴訟法第四百二十條第一項第六款所謂「發現確實之新證據」，係指該項
    證據，事實審法院於判決前因未經發見，不及調查斟酌，至其後始行發見者而言
    （最高法院二十八年抗字第八號判例參照）；亦即該證據於事實審法院判決前業
    已存在，為法院、當事人所不知，不及調查斟酌，至其後始行發現，且就證據本
    身形式觀察，固不以絕對不須經過調查程序為條件，但必須顯然可認為足以動搖
    原有罪之確定判決，而為受判決人無罪、免訴、免刑或輕於原判決所認罪名之判
    決者為限。（最高法院九十年度台抗字第七一號裁定參照）。
三、經查：
（一）本件聲請人所提台灣高等法院台南分院檢察署八十四年度議字第三十九號處分
      書及台南縣柳營鄉○○段八五八地號土地登記簿謄本所欲證明之事實，於原確
      定判決法院判決前確已存在，然聲請人在前開台灣高等法院台南分院檢察署再
      議聲請中為當事人，而在台南縣柳營鄉○○段八五八地號土地登記事件中則為
      登記所有權人，要難謂其於原確定判決法院判決前不知有該二項證據之存在，
      以致不及調查斟酌，該等證據顯非於判決後始行發見，與前開判例所示意旨尚
      難謂合。
（二）又在台灣高等法院台南分院檢察署八十四年度議字第三十九號處分書中，縱使
      可以證明劉鴻麟於台南縣柳營鄉○○段八五八地號土地上有拔除聲請人所栽種
      之籬笆樹，然其發生時間是在八十三年八月二十七日，與本件案發時間（八十
      五年一月二日）已有相當差距，兩案爭議之籬笆樹是否同一，顯有疑問；況且
      ，前開再議處分書載明聲請人供稱樹苗已另行覓地栽種，則本件在台南縣柳營
      鄉○○段八五八地號土地上之籬笆樹是否為聲請人所有，尚難僅依前開處分書
      而為認定。
（三）再者，本件籬笆樹為何人所有，尚須依土地上之管理使用權誰屬而定（案發時
      存有爭議），聲請人所提土地登記簿謄本雖可證明聲請人為土地所有權人，然
      其上之管理使用權究為誰屬，並未敘明，而原確定判決依聲請人之陳述、證人
      警員侯奇利之證言及現場照片所示水泥柱及鐵絲網位置，認定聲請人故意毀損
      劉鴻麟所種之籬笆樹，於法並無不合，聲請意旨所指不足採信。
四、綜上所述，本件聲請人聲請本件再審所提出之論據，核與刑事訴訟法第四百二十
    條第一項第六款所規定聲請再審之要件不符合，因而其聲請再審為無理由，應予
    駁回。
據上論斷，應依刑事訴訟法第四百三十四條第一項，裁定如主文。
中    華    民    國      九十二      年      九      月      三        日
      臺灣高等法院臺南分院刑事第五庭
                                      審判長法官  楊    明    章
                                            法官  戴    勝    利
                                            法官  顏    基    典
右正本證明與原本無異。
不得抗告。
                                      法院書記官  呂    嘉    文
中    華    民    國      九十二      年      九      月      四        日


司法院資訊處製作；財團法人民間司法改革基金會備份。
